【裁判字號】    95,上國,4
【裁判日期】    951101
【裁判案由】    國家賠償
【裁判全文】
臺灣高等法院臺中分院民事判決  95年度上國字第4號
上  訴  人  丙○○
被  上訴人  臺中市警察局
法定代理人  丁○○
被  上訴人  乙○○
前二人共同
訴訟代理人  洪錫欽律師
複  代理人  陳姿君律師
被  上訴人  臺灣臺中地方法院檢察署
法定代理人  甲○○
被  上訴人  許萬相
上二人共同
訴訟代理人  戊○○
                        ）
上列當事人間請求國家賠償事件，上訴人對於民國95年6月2日臺
灣臺中地方法院95年度國字第3號第一審判決提起上訴，本院判
決如下：
    主  文
上訴駁回。
第二審訴訟費用由上訴人負擔。
    事實及理由
壹、本件經本院審理結果，認第一審判決，其認事用法均無不當
    ，應予維持，並引用第一審判決書記載之事實、證據及理由
    。
貳、上訴要旨：
一、本件上訴人上訴要旨略以：查伊於民國（下同）91年6月3日
    到民權派出所報案遭案外人陳新翰毆打乙節（但當時伊並不
    知陳新翰姓名），但遭乙○○警員吃案，故提起國家賠償訴
    訟。又查伊於94年5月24日因違反保護令而遭鈞院以94年度
    上易字第493號刑事判決罰金新台幣（下同）三千元確定在
    案，伊自斯時起，確定損害開始，並於95年6月21日提起本
    件上訴，仍在二年時效時間內，是伊對被上訴人臺中市警察
    局及乙○○之國家賠償請求權，並未罹於時效消滅。又查，
    被上訴人許萬相檢察官隱匿錄影帶證物，教唆訴外人賴水生
    設計伊入罪，並恐嚇伊強制治療，侵害伊權利，自得依國家
    賠償請求權，請求被上訴人臺中地方法院檢察署與許萬相檢
    察官連帶賠償等詞。為此求為判決：(一)原判決廢棄。(二)被上
    訴人臺中市警察局及乙○○應連帶給付上訴人新台幣一百六
    十五萬元。(三)被上訴人臺中地方法院檢察署與許萬相檢察官
    應連帶給付上訴人二百一十五萬元。(四)第一、二審訴訟費用
    由被上訴人負擔。
參、得心證之理由：
一、有關被上訴人臺中市警察局及乙○○部分：
  (一)查上訴人主張伊於前開、時地至民權派出所報案（即報案遭
    陳新翰毆打伊《但當時伊不知陳新翰姓名》，但遭乙○○警
    員吃案云云，然被上訴人臺中市警察局及乙○○否認有所謂
    「吃案」情形，並提出附件所示台中市警察局第一分局民權
    派出所受理各類案件紀錄表為憑（見本審卷第一六四頁），
    而上訴人未能舉證以實其說，其所稱警員乙○○吃案云云，
    已不足取。
  (二)次按國家賠償法第8條第1項規定：「賠償請求權，自請求權
    人知有損害時起，因二年間不行使而消滅」。查上訴人於起
    訴狀中陳稱：其於91年6月3日，持驗傷單，要提傷害告訴，
    民權派出所集體吃案，．．．，又上訴人在91年6月3日，遭
    受理員警乙○○拒不告知加害人姓名等語在卷。足證於91年
    6 月3日當時，上訴人即已知悉處理警員為被上訴人乙○○
    及其所屬機關為被上訴人台中市警察局，然上訴人遲至95年
    3 月13日始對被上訴人臺中市警察局及乙○○提起本件國家
    賠償之訴訟，其請求權顯已罹於時效消滅，且被上訴人於原
    審已為時效消滅之抗辯（見原審卷第一二０頁），則原審判
    決上訴人此部分敗訴，於法並無不合。
  (三)至上訴人所提本院94年度上易字第493號刑事判決書（見本
    審卷第二六頁），乃有關上訴人違反法院保護令，遭法院判
    處罰金三千元乙節，核與國家賠償法第8條第1項規定之二年
    時效期間無關，是上訴人此部分之上訴，顯無理由。
二、有關被上訴人臺中地方法院檢察署與許萬相檢察官部分：
  (一)按國家賠償法第13條規定：「有審判或追訴職務之公務員，
    因執行職務侵害人民自由或權利，就其參與審判或追訴案件
    犯職務上之罪，經判決有罪確定者，適用本法規定」。故對
    於有追訴職務之公務員提起國家賠償訴訟者，自須符合本條
    之規定始可。查上訴人雖主張許萬相檢察官有上開不法行為
    云云，然查伊自承現始對許萬相檢察官提起刑事告訴，並在
    審理中等詞在卷（見本審卷第十四頁），足證許萬相檢察官
    並未經法院判決有罪確定在案，是原審判決上訴人此部分敗
    訴，於法並無不合。
肆、綜上所述，本件上訴人依國家賠償法第二、三、五條規定，
    及準用民法第一百八十四條、第一百八十五條、第一百八十
    六條、第一百九十五條等，請求被上訴人臺中市警察局及乙
    ○○應連帶給付上訴人新台幣一百六十五萬元；及被上訴人
    臺灣臺中地方法院檢察署與許萬相檢察官應連帶給付上訴人
    二百一十五萬元，均不足採．被上訴人臺中市警察局、乙○
    ○及臺灣臺中地方法院檢察署、許萬相等所辯，尚屬可信。
    是原審為上訴人敗訴之判決，並無不合。上訴意旨指摘原判
    決不當，求予廢棄改判，為無理由，應予駁回。
伍、本件事證已臻明確，兩造其餘攻擊或防禦方法及所提證據，
    均與本院心證之形成，不生影響，爰不一一再加以論述，併
    此明。
陸、據上論結，本件上訴為無理由，依民事訴訟法第四百五十四
    條、第四百四十九條第一項、第七十八條，判決如主文。
中    華    民    國    95    年    11    月    1     日
                      民事第一庭審判長法  官  吳火川
                                      法  官  邱森樟
                                      法  官  陳繼先
以上正本係照原本作成。
如對本判決上訴，須於收受判決送達後二十日內向本院提出上訴
書狀，其未表明上訴理由者，應於提出上訴後二十日內向本院提
出上訴理由書 (須按他造人數附具繕本)。
上訴時應提出委任律師為訴訟代理人之委任狀。具有民事訴訟法
第四百六十六條之一第一項但書或第二項之情形為訴訟代理人者
，另應附具律師及格證書及釋明委任人與受任人有該條項所定關
係之釋明文書影本。
                                      書記官  林育德
中    華    民    國    95    年    11    月    2     日
                                                      Ｈ
附件:
台中市警察局第一分局民權派出所受理各類案件紀錄表：
  案發時間：91年6月3日15時0分
  發生地：台中市○區○○路526號5樓Ｅ
  報案人：丙○○
  報案內容：右述報案人於上開時地遭不明人士（經查為親戚，
            姓名不詳）毆打，到所請求協助，經協助了解後，
            警察到場未發現該人，事後在到所提出告訴（未檢
            具傷單）。 （丙○○署押）
  報案時間：91年6月3日17時45分
  受理人：警員乙○○


司法院資訊處製作；財團法人民間司法改革基金會備份。
